【裁判字號】    95,上易,196
【裁判日期】    950814
【裁判案由】    傷害等
【裁判全文】
臺灣高等法院臺南分院刑事判決         95年度上易字第196號
上  訴  人
即  被  告  甲○○
上列上訴人即被告因傷害等案件，不服臺灣雲林地方法院94年度
易字第90號，中華民國95年3月2日第一審判決（起訴案號：臺灣
雲林地方法院檢察署93年度偵字第1867號、第2686號），提起上
訴，本院判決如下：
    主  文
上訴駁回。
    事  實
一、甲○○與丙○○曾為男女朋友關係，後因甲○○懷疑丙○○
    另結交異性朋友並提出分手而發生爭執，雙方互相以電話傳
    簡訊方式辱罵，惟甲○○竟基於恐嚇之概括犯意，先後於下
    列時間，自其所有0000000000號行動電話，以傳電話簡訊之
    方式，將下列以加害丙○○生命、身體之事為內容之簡訊，
    傳送至丙○○所有0000000000或0000000000號行動電話，恐
    嚇丙○○，令丙○○心生畏懼，致生危害於安全：
（一）民國93年3 月17日14時55分許，傳送：「看誰等誰破麻去
      讓那個幹了賤人我幹妳娘」。
（二）93年3 月17日15時32分許，傳送：「我不會像你一樣不要
      讓我等太久哦要關要殺我隨你殺一次讓我死要關就關一生
      」。
（三）93年3 月28日11時56分54秒，傳送：「希望妳考慮到外地
      讀書這樣是最好的會讓妳連最後一面都見不到慢慢等吧」
      。
（四）93年3 月28日12時8 分30秒，傳送：「賤女人到處和人做
      愛拿孩子拿到不能生死好又和幾個再做愛還有在補習班做
      愛嗎還是在車上還是又在戲院廁所做了女人看多了沒看見
      像妳這樣賤和隨便的女人一百公斤的也可以妳去死一死好
      了不行沒那麼好等待吧」。
（五）93年3 月28日17時24分21秒，傳送：「對妳們我不再心軟
      了等著看吧」。
（六）93年3 月30日0時25分28秒，傳送：「我們一起死吧」。
（七）93年3 月30日8 時9 分25秒，傳送：「我沒得到我要的結
      果我不可能結束下次怎樣我不知道我能知道是一次比一次
      恨心看妳吧不信別後悔」。
（八）93年3 月30日9 時43分19秒，傳送：「沒關係很好找死我
      們一起死」。
二、甲○○另又基於誹謗丙○○之犯意，於93年3 月30日前某日
    ，製作內容為「蘇什麼嘉，在外面到處騙男人的錢，還和男
    人拿過兩個小孩，只要是男人她都可以和他做愛做的事，在
    四湖工作常叫男人去那裡做那事情，戲院廁所也可以做，車
    上也可以做，還會自己約男生去嘉義開房間，還會自己買保
    險套來給男人用，還會吹男人的那裡，真是不錯，請大家告
    訴大家，有意者，請到四湖，蘇老師，就是了，玩一玩就好
    ，不要用感情哦，切記」等，表示丙○○私生活荒淫之文字
    傳單，指摘足以毀損丙○○名譽之事，並意圖散布而影印20
    張，嗣又在丙○○住處附近之北港鎮水埔里社區，將該文字
    傳單散布於道路，經丙○○之叔叔蘇湘儀在路旁拾獲其中1
    張，並通知丙○○之父親後，始由丙○○報警處理。
三、93年3 月30日下午丙○○因受父親通知，甲○○在住處附近
    散布文字傳單誹謗之情事，乃前往甲○○位於雲林縣北港鎮
    ○街里○○街19之3 號之住居處，欲將甲○○之所作所為告
    知甲○○之母親乙○○○，同日19時40分許，丙○○到達後
    與甲○○發生爭執，乃甲○○竟基於傷害他人身體之犯意，
    以徒手方式推倒丙○○，至丙○○身體因而摔在門把上，受
    有頭部外傷、顏面挫擦傷等傷害。
四、案經丙○○訴由雲林縣警察局北港分局及臺西分局報告臺灣
    雲林地方法院檢察署檢察官偵查起訴。
    理  由
一、訊據被告甲○○（下稱被告）坦承傳送如事實欄一所示之簡
    訊內容、及製作如事實欄二所示內容之傳單等事實，惟辯稱
    ：因為丙○○也有傳簡訊互罵，所以才傳簡訊給丙○○；伊
    雖然製作傳單，但並未張貼、散發，是出去喝酒時，傳單放
    在袋子中不慎遺落云云。另就被訴如事實欄三所示傷害部分
    ，被告則否認當時有傷害丙○○之犯意及事實，並辯稱：伊
    僅將丙○○的手撥開，她自己失去重心才撞到門把受傷云云
    。
二、前揭事實業據證人即告訴人丙○○在原審及本院審理中證述
    甚詳（見原審卷第68頁至第75頁、本院卷第29頁），其中事
    實欄一部分，並有簡訊翻拍照片30張（見臺西分局警卷第4
    頁至第6頁共8張、北港分局警卷第9頁共2張、原審卷第24頁
    至第26頁，編號1至編號8部分共20張）在卷足資佐證；事實
    欄二部份，並經證人蘇湘儀在原審審理時證述屬實（見原審
    卷第76頁背面至第80頁背面），另有扣案文字傳單影本1紙
    可稽（見北港分局警卷第12頁）；事實欄三部份，並有丙○○所提出之行政院衛生署嘉義醫院診斷證明書、傷害證明書
    各1紙（見北港分局警卷第8頁、偵查卷第12頁）附卷足稽，
    被告之母陳蔡春美於偵查中亦曾提及「．．．丙○○先推甲○○，甲○○反推她，她向前跌倒，嘴角可能是撞到我家鋁
    門方形把手．．．。」（見偵查卷第15頁第14行筆錄），均
    核與告訴人丙○○所證情節相符。
三、被告雖以前情置辯，然查：
（一）被告提出由丙○○所有0000000000號行動電話傳送之文字
      簡訊翻拍照片13張（原審卷第30頁至第36頁），原審整理
      其時間及內容如下：
    (1)93年4 月18日18時44分26秒、「是阿，本來就不是你的，
      你又沒種... 」。
    (2)93年4 月18日18時52分14秒、「你不要再到外面造虐了，
      你媽在家閒閒等著你忙」。
    (3)93年4 月18日18時59分30秒、「你真的不是人耶！連你自
      己的老媽都敢上」。
    (4)其餘93年4 月18日15時21分25秒、93年4 月19日10時47分
      33秒、10時48分14秒、10時49分0 秒、10時49分28秒等，
      相片內僅有時間畫面，並出現無任何文字。
      依照被告所提出的上開行動電話簡訊翻拍相片，自000000
      0000號行動電話傳來簡訊的時間，最早也是發生在93年4
      月18日，而被告卻是在同年3月17日至30日間，以簡訊恐
      嚇丙○○。因此，被告所抗辯，因為丙○○也有傳簡訊互
      罵，所以才傳簡訊給丙○○云云，並無可採信。況且，2
      人以行動電話傳簡訊互相攻擊辱罵，不過私行詆毀對方人
      格，然被告卻另以加害對方生命、身體之事相脅，造成丙○○心生畏懼，其情狀顯然已逾越法律規範。
（二）據證人蘇湘儀在原審證稱：他所住的地方算是村裡最大條
      的路，他家是進村的第一家，當時發現整條馬路都有傳單
      ，大約有1、20張，在撿到的前1、2天就發現，但沒注意
      看，是後來整理花台，看到花台上有1張，才看傳單內容
      ，知道大概在說什麼人，所以第2天遇到他大哥即丙○○
      的父親蘇湘渡，才對他說，並又撿1張拿給他看，蘇湘渡
      就去撿其他的傳單（見原審卷第78頁至第80頁背面）等情
      。則依據證人上開證述，傳單是散布在丙○○所居住的水
      埔里社區○○○○道上，且已然有多日。再被告所有0000
      000000號行動電話，於93年3月24日16時16分28秒，曾傳
      一通內容為：「妳到時候不要連累我就好我印的東西都被
      他們拿去了會怎樣做我不知道不要找我就對了保重」之簡
      訊（見原審卷第26頁、編號9相片3張）給丙○○，其時間
      距離蘇湘儀所陳述在馬路上看到傳單的時間甚為接近，因
      此該簡訊的內容，顯然就是指扣案之傳單無疑。被告既然
      已經複製20張，顯已有意散布於眾，其雖辯稱：是出去喝
      酒時，放在袋子中不慎遺落云云，然對於飲酒之時間、地
      點，卻無法說明，而該傳單出現在丙○○住處的交通要道
      上，顯非偶然，應係被告故意選擇村人來往之交通要衢散
      布所致，因此被告所為上開不慎遺落之辯解，本院認為並
      不可信。
（三）本件丙○○雖有受傷之事實，然其所受傷害之原因，據告
      訴人丙○○指訴係被告以揮拳方式，致其撞到門把受傷，
      而被告則辯稱，係將丙○○的手撥開，丙○○自己失去重
      心才受傷，雙方各執一詞。本院認為依據在場之證人即被
      告的母親乙○○○在警訊中所陳述：「丙○○進入屋內推
      甲○○，及作勢要打甲○○，甲○○推開他，他自己去撞
      到門把，甲○○沒有毆打丙○○」（見北港分局警卷第5
      頁背面），及其在偵查中證稱：「丙○○先推甲○○，甲○○馬上反推她，她向前跌倒嘴角可能是撞到我家鋁門方
      形把手」（見偵卷第15頁）等情，依證人證述之情節，被
      告並未揮拳毆打丙○○，而是以推倒的方式，致令丙○○
      受傷，故丙○○所稱揮拳云云，並不實在。但被告確實推
      倒丙○○使之受傷，以乙○○○為被告的母親，於偵查中
      亦對丙○○提出傷害告訴，護子心切之情以觀，絕無可能
      攀誣被告，其證述被告出手反推丙○○，致丙○○撞到鋁
      門把手等情，應係真實，從而被告上開所辯，丙○○是自
      己失去重心受傷云云，並無可採信。另證人陳儒佑並未見
      到被告與丙○○發生爭執的過程，亦不知造成丙○○受傷
      之原因（見原審卷第86頁），其所證述之情節與本件被告
      是否犯傷害罪無涉，自無法做為被告有利之認定依據，併
      予敘明。
（四）綜上所述，本件被告確有如事實欄一至三所載之犯行，其
      辯稱丙○○也有傳簡訊始與之互罵云云，並不能為其免責
      之理由，其否認張貼、散發如事實欄二所示之傳單，辯稱
      是出去喝酒時，傳單放在袋子中不慎遺落云云，及否認當
      時有傷害丙○○之犯意及行為等情，均屬卸責之詞，不足
      採取。本件事證明確，被告犯行堪以認定，應予依法論科
      。
四、論罪科刑的理由：
（一）核被告以行動電話傳簡訊方式恐嚇丙○○，致丙○○心生
      畏懼部分所為，係犯刑法第305條之恐嚇危害安全罪。其
      散布文字指摘足以毀損丙○○名譽之事部分，係犯刑法第
      310條第2項、第1項散布文字誹謗罪。而其傷害丙○○身
      體，係犯刑法第277條第1項之傷害罪。
（二）按被告行為後，刑法第56條連續犯之規定，業於94年2 月
      2日修正公布刪除，並於95年7月1日施行，則被告之犯行
      ，因行為後新法業已刪除連續犯之規定，此刪除雖非犯罪
      構成要件之變更，但顯已影響行為人刑罰之法律效果，自
      屬法律有變更，依新法第2條第1項規定，比較新、舊法結
      果，仍應適用較有利於被告之行為時法律即舊法論以連續
      犯（最高法院95年第8次刑事庭會議決議參照）。本件依
      被告以行動電話傳簡訊之方式，先後多次恐嚇丙○○，其
      時間緊接，犯罪構成要件相同，顯係基於概括犯意反覆為
      之，為連續犯，應依修正前刑法第56條規定論以一罪，並
      加重其刑。又原起訴書雖僅就犯罪事實欄一之（一）、（
      二）、（八）部分起訴，然公訴人於原審審理中，已以連
      續犯關係擴張其餘部分，故基於審判不可分原則，本院就
      其他部分，仍應一併審理，併此敘明。
（三）被告所為上開連續恐嚇、散布文字誹謗、傷害等3 罪，犯
      意各別，罪名不同，應分論併罰。
（四）又本件被告於犯罪時之刑法第41條第1項前段規定：「犯
      最重本刑為5年以下有期徒刑以下之刑之罪，而受6個月以
      下有期徒刑或拘役之宣告，因身體、教育、職業、家庭之
      關係或其他正當事由，執行顯有困難者，得以1元以上3元
      以下折算一日，易科罰金。」，其行為時之易科罰金折算
      標準，修正前罰金罰鍰提高標準條例第2條前段（現已刪
      除）規定，就其原定數額提高為100倍折算1日，則被告行
      為時之易科罰金折算標準，應以銀元300元折算1日，經折
      算為新臺幣後，應以新臺幣900元折算為1日。惟94年2 月
      2日修正公布並於95年7月1日施行之刑法第41條第1項前段
      則規定：「犯最重本刑為五年以下有期徒刑以下之刑之罪
      ，而受六個月以下有期徒刑或拘役之宣告者，得以新臺幣
      一千元、二千元或三千元折算一日，易科罰金。」，比較
      修正前後之易科罰金折算標準，以95年7月1日修正公布施
      行前之規定，較有利於被告，則本件被告所犯各罪如符合
      易科罰金之要件，即應依刑法第2條第1項前段，適用修正
      前刑法第41條第1項前段規定，定其折算標準。另被告於
      犯罪時之刑法第41條第2項規定：「併合處罰之數罪，均
      有前項情形，其應執行之刑逾六月者，亦同。」，修正後
      現施行中之刑法第41條第2項則規定：「前項規定於數罪
      併罰，其應執行之刑未逾六月者，亦適用之。」，比較修
      正前後之數罪併罰其應執行刑逾六月者可否易科罰金之要
      件，以95年7月1日修正公布施行前之規定，較有利於被告
      ，則本件被告所犯各罪定應執行刑後是否符合易科罰金之
      要件，即應依刑法第2條第1項前段，適用修正前刑法第41
      條第1項前段規定。另被告行為後，刑法第51條業於民國
      94年1月7日修正公布，並於95年7月1日施行，修正前刑法
      第51條規定：「數罪併罰，分別宣告其罪之刑，依左列各
      款定其應執行者：」其中第5款規定：「宣告多數有期徒
      刑者，於各刑中之最長期以上，各刑合併之刑期以下，定
      其刑期。但不得逾二十年。」修正後刑法第51條第5款規
      定：「宣告多數有期徒刑者，於各刑中之最長期以上，各
      刑合併之刑期以下，定其刑期。但不得逾三十年。」比較
      結果，修正後刑法並非較有利於行為人，依刑法第2條第1
      項前段之規定，亦應依修正前刑法，定其應執行之刑，均
      附此敘明。
五、本院維持原判決之理由：
（一）原審以被告罪證明確，因予適用刑法第277條第1項、第30
      5條、第310條第2項、第1項、修正前第56條、第51條第5
      款、第41條第1項前段、第2項、罰金罰鍰提高標準條例第
      1條前段、第2條之規定，並審酌被告與丙○○原為男女朋
      友關係，因感情破裂而起爭執，被告未能以理性的態度面
      對問題，卻以恐嚇、誹謗的激烈手段傷害對方心理，在對
      方登門理論時，又出手傷人，暨其犯罪次數與所用手段、
      並考量其素行、犯罪後態度不甚良好等一切情狀，分別就
      其連續犯恐嚇危害安全罪，處有期徒刑陸月，如易科罰金
      ，以佰元折算壹日；所犯散布文字誹謗罪，處有期徒刑
      伍月，如易科罰金，以佰元折算壹日；所犯傷害罪，處
      有期徒刑貳月，如易科罰金，以佰元折算壹日，並定其
      應執行刑為有期徒刑壹年，如易科罰金，以佰元折算壹
      日。
（二）按刑罰之量定，固屬法院自由裁量之職權行使，惟刑事審
      判之量刑，在於實現刑罰權之分配的正義，故法院對科刑
      判決之被告量刑，應符合罪刑相當原則，使罰當其罪，以
      契合人民之法律感情。此所以刑法第五十七條明定科刑時
      應審酌一切情狀，尤應注意該條所列各款情形，以為科刑
      輕重之標準。又刑之量定首在矯治、改善行為人反社會危
      險性，因此科刑時除應注意審酌該條第九款犯罪所生之客
      觀影響外，對於其餘依據主觀主義及防衛社會之精神所釐
      訂行為人主觀上之犯罪動機、犯罪時所受之刺激等項，仍
      應特別加以審酌。查原審量處被告刑罰，已就被告犯案之
      動機、手段、次數、並考量其素行、犯罪後態度不甚良好
      等一切情狀，詳為審酌，本院經核，原判決認事用法，均
      無違誤，量刑亦符合罪刑相當原則，尚稱妥適。被告上訴
      意旨否認其有傷害犯行，並指摘原判決關於連續恐嚇危害
      安全罪及散布文字誹謗罪之量刑過重不當各節，均經原審
      審酌如前，其提起上訴，為無理由，應予駁回。又行為後
      法律有變更者，依修正前刑法第2條第1項之規定，以適用
      裁判時法為原則，如行為時法有利於行為人，則例外適用
      行為時法；依修正後刑法第2條第1項規定，以適用行為時
      法為原則，惟如裁判時法有利於行為人，則例外的適用裁
      判時法。以往實務見解，認原判決未及比較適用新舊法時
      ，上訴後，雖比較結果以舊法有利於行為人，而原判決別
      無其他撤銷事由，仍應由本院以此為由撤銷改判。惟修正
      後之規定係以適用行為時法為原則，因此原判決雖未及比
      較適用，然上訴本院後，經比較新舊法，行為後之法律並
      非較有利於行為人，仍應適用行為時法，則原判決適用行
      為時法即無不當，自不構成撤銷之事由，末此敘明。
六、適用之法律：刑事訴訟法第368條。
本案經檢察官邱克斌到庭執行職務。
中    華    民    國    95    年    8     月    14    日
                  刑事第二庭    審判長法  官 葉居正
                                      法  官 李文福
                                      法  官 吳森豐
以上正本證明與原本無異。
不得上訴。
                                      書記官 李珍鳳
中    華    民    國    95    年    8     月    14    日
附錄本案論罪科刑條文：
中華民國刑法第277條第1項（普通傷害罪）
  傷害人之身體或健康者，處3年以下有期徒刑、拘役或1千元以
  下罰金。
中華民國刑法第305條（恐嚇危害安全罪）
  以加害生命、身體、自由、名譽、財產之事，恐嚇他人致生危
  害於安全者，處2年以下有期徒刑、拘役或3百元以下罰金。
中華民國刑法第310條第1項第2項（誹謗罪）
  意圖散布於眾，而指摘或傳述足以毀損他人名譽之事者，為誹
  謗罪，處 1 年以下有期徒刑、拘役或 5 百元以下罰金。
  散布文字、圖畫犯前項之罪者，處 2 年以下有期徒刑、拘役
  或 1 千元以下罰金。


司法院資訊處製作；財團法人民間司法改革基金會備份。
